臺灣高等法院民事裁定　　　　　　　　　96年度抗字第1231號
　　抗　告　人　乙○○
　　相　對　人　甲○○
上列當事人間返還消費借貸款事件，抗告人對於中華民國96 年6
月29日臺灣臺北地方法院96年度重訴字第697 號所為裁定提起抗
告，本院裁定如下：
   主      文
原裁定廢棄。
    理      由
一、原裁定略以：相對人因需資金周轉，於民國88年3月22 日要
    求抗告人之母林堪提供所有門牌台北市○○○路○段38之1號
    12樓房屋及坐落台北市○○區○○段2小段595號土地，設定
    抵押權予銀行，貸款新台幣（下同）980萬元。林堪於89 年
    11 月15日將系爭房地移轉登記予抗告人，抗告人於94 年12
    月11日欲出售系爭房地時，始知相對人拒絕繳付上開貸款致
    遭銀行聲請拍賣系爭房地，為避免無法履約，爰代相對人清
    償債務並塗銷抵押權登記。相對人拒繳貸款，即係侵害抗告
    人就系爭房地之所有權。本件縱認相對人拒繳付貸款本息，
    致系爭房地遭建華銀行聲請拍賣，僅係債務不履行，與侵權
    行為性質不同，抗告人為圖己便，刻意主張侵權行為，以創
    設管轄之連繫因素，違反民事訴訟法「以原就被」之管轄原
    則，相對人亦提出抗辯，因相對人住所在高雄市新興區○○
    ○路82號26樓之3， 依民事訴訟法第1條第1項規定，依職權
    裁定移送由臺灣高雄地方法院管轄等情。
二、抗告意旨略以：相對人故意不依法履行其繳交貸款本息之義
    務，不法侵害原告房地之所有權，構成侵權行為，觀察學說
    實務均有擴大侵權行為規範適用之趨勢，原裁定既謂本件無
    管轄權，遽謂「充其量僅係債務不履行」之實體判斷，顯然
    重大違誤等語，請求廢棄原裁定等語。
三、按因侵權行為涉訟者，得由行為地之法院管轄；同一訴訟，
    數法院有管轄權者，原告得任向其中一法院起訴，民事訴訟
    法第15條第1項、第22條定有明文。 又管轄權之有無，應依
    原告主張之事實，按諸法律關於管轄之規定而為認定，與其
    請求之是否成立無涉；因侵權行為涉訟者，得由行為地之法
    院管轄，所謂行為地，凡為一部實行行為或其一部行為結果
    發生之地皆屬之，最高法院65 年台抗字第162號、同院56年
    台抗字第369號判例要旨足供參照。
四、查抗告人於原法院起訴主張：相對人明知伊為貸款之物上保
    證人，竟故意不繳納系爭房地之貸款本息，致伊就系爭房地
    之所有權受侵害。伊於代為清償債務後，依法承受原債權人
    建華銀行關於其與相對人間之消費借貸關係，相對人亦係無
    法律上原因而獲利益。爰依消費借貸、不當得利及侵權行為
    等法律關係，請求相對人給付9,882,815元 及自原審起訴狀
    繕本送達翌日起算之法定利息，有起訴狀可按（原法院卷第
    2-8頁）。
五、就本件訴訟之管轄權有無，參照前開判例意旨，應依原告即
    抗告人主張之事實，按民事訴訟法相關規定定之。就抗告人
    主張之上開事實，可知兩造係其他因不動而涉訟者，則依民
    事訴訟法第10條第2項規定， 得由系爭房地所在地之台北地
    方法院即原法院管轄。抗告人另主張：因相對人拒不清償貸
    款本息，致系爭房地遭銀行向法院聲請拍賣，侵害伊之系爭
    房地所有權一節，則依民事訴訟法第15條第1項規定： 因侵
    權行為涉訟者，得由行為地之法院管轄，而相對人侵權行為
    之結果發生地在台北，亦得由台北地方法院即原法院管轄。
    是原法院就本件訴訟係有管轄權之法院，故抗告人向原法院
    提起訴訟，並無不合。至於抗告人起訴主張之各項請求權是
    否成立，與法院有無管轄權之認定無涉。原法院逕自認定相
    對人要僅係債務不履行，抗告人創設侵權行為之管轄連繫因
    素，違反「以原就被」原則等情，並依職權將本件訴訟裁定
    移送於臺灣高雄地方法院，有所違誤。抗告意旨指摘原裁定
    不當，為有理由，爰將原裁定予以廢棄，由原法院就本件訴
    訟續為審理。
六、據上論結：本件抗告為有理由， 依民事訴訟法第492條，裁
    定如主文。
中　　華　　民　　國　　96　　年　　8 　　月　　8 　　日
                    民事第一庭
                        審判長法　官  張耀彩
　　　　  　　　　　　　　　　法　官  盧彥如
　　　　　  　　　　　　　　　法　官  林金吾
正本係照原本作成。
本裁定除以適用法規顯有錯誤為理由，並經本院許可外，不得再
抗告。如提起再抗告，應於收受後10日內委任律師為訴訟代理人
向本院提出再抗告狀。並繳納再抗告費新台幣１千元。
中　　華　　民　　國　　96　　年　　8 　　月　　8 　　日
                              書記官  張淑芳
